【裁判字號】    89,交聲,30
【裁判日期】    890914
【裁判案由】    違反道路交通管理處罰條例聲明異議
【裁判全文】
臺灣苗栗地方法院交通事件事裁定                    八十九年度交聲字第三號
    移 送機 關  交通部公路局新竹區監理所苗栗監理站
    聲明異議人  甲○○
    即受處分人
右列受處分人因違反道路交通管理處罰條例案件，對於交通部公路局新竹區監理所苗
栗監理站八十九年七月十三日所為之處分（苗稽駕字第五四─Ｆ00000000號
裁決書），聲明異議，本院裁定如左：
    主  文
原處分撤銷。
甲○○不罰。
    理  由
一、聲明異議意旨略以：交通部公路局新竹區監理所苗栗監理站（下稱苗栗監理站）
    民國八十九年七月十三日苗稽駕字第五四─Ｆ00000000號裁決稱：聲明
    異議人即受處分人甲○○於八十九年六月八日零時二十五分，在台十三甲線六、
    七公里亞東加油站前駕駛車號Ｗ５－５７５７號自小客車被邱榮淵所駕駛車號Ｍ
    Ｆ－５８０８號自小客車超速撞傷，被搭乘他人自小車送醫，並非逃逸，因未依
    苗栗縣警察局舉發違反道路交通管理事件通知單（下稱舉發單）上所載應到案時
    間內到站接受裁罰，故依據道路交通管理條例第六十二條第一項、同條例第六十
    七項第一項暨違反道路交通管理事件統一裁罰標準及處理細則第四十一條第四項
    規定逕行裁決應吊銷駕駛執照，並永久禁考。惟聲明異議人駕駛車號Ｗ５－５７
    ５７號自小客車，於八十九年六月八日零時二十五分肇事，係遭超速行駛之駕駛
    人撞及受傷，隨即由路過車輛送往為恭醫院急救，異義人所受之傷害為左鎖骨骨
    折，入院手術治療九天，異議人為受害人，並未肇事後逃離現場，有為恭醫院診
    斷證明書可稽。又查道路交通處罰條例第六十二條第一項、第六十七條第一項之
    處罰要件，係汽車駕駛人，駕駛汽車肇事後，應隨即處理，不得駛離，異議人係
    受害人，且左鎖股骨折，由路過車輛送醫急救，與原裁決所原用之條例不符。
二、按道路交通管理條例第六十二條第一項規定：「汽車駕駛人，駕駛汽車肇事致人
    受傷或死亡，應即採取救護或其他必要措施，並向警察機關報告，不得駛離；違
    者吊扣其駕照三個月至六個月；逃逸者吊銷駕駛執照」。同條例第六十七條第一
    項規定：「汽車駕駛人，曾依第二十七條第二項、第三十五條第一項第一款至第
    三款、第三十七條第二項、第五十四條、第六十一條第一項第一款、第二款、第
    六十二條第一項之規定吊銷駕駛執照者，不得考領駕駛執照。」是本條構成要件
    以故意犯為必要。再觀司法院大法官解釋第二七五號解釋文：「人民違反法律上
    之義務而應受行政罰之行為，法律無特別規定時，雖不以出於故意為必要，仍須
    以過失為其責任條件。但應受行政罰之行為，僅須違反禁止規定或作為義務，而
    不以發生損害或危險為其要件者，推定為有過失，於行為人不能舉證證明自己無
    過失時，即應受處罰。行政法院六十二年度判字第三○號判例謂：「行政罰不以
    故意或過失為責任條件」，及同年度判字第三五○號判例謂：「行政犯行為之成
    立，不以故意為要件，其所以導致偽報貨物品質價值之等級原因為何，應可不問
    」，其與上開意旨不符部分，與憲法保障人民權利之本旨牴觸，應不再援用。」
    得知，在觸犯不服從之輕微犯時，仍須有可歸責事由，才可以對人民加以處罰，
    以保障憲法所賦予人民之基本權利，刑罰與行政罰並無不同。承上所述，本件條
    文規定以故意犯為構成要件，是應調查聲明異議人是否肇事後故意逃逸之事實。
三、經查：
    （一）聲明異議人雖承認於上開地點、時間有肇事情形，惟否認有肇事後駛離現
        場故意逃逸之事實，辯稱係遭他人超速撞傷骨折送醫急救等語，經查：異
          議人因前開車禍受傷而被急救送醫之事實，有本院向為恭醫院函查知悉：
          「異議人係於八十九年六月八日凌晨一時三十五分於本院急診，早上以手
          術以鋼釘固定，八十九年六月十六日出院，依急診病歷表記載，為『家屬
          抬進』，並無救護車送入之資料。另經查檢驗室，並無檢驗酒精濃度。」
          有該院八十九年九月一日（八九）為恭醫字第○九四二號函及所附病歷表
          四張附卷可參，再依據苗栗縣警察局舉發違反道路交通管理事件通知單記
          載：「汽車未離開」等語，可證如果異議人有肇事後逃逸現場之故意，何
          以汽車仍留原地未駛離，又本院向為恭醫院查詢亦未發現異議人有因喝酒
          肇事逃離現場躲避檢測之證據，有上開醫院函及通知單附卷可資為憑，是
          異議人上開所辯事實應足採信。參照前開法條規定，本件與上開法條規定
          需故意犯之構成要件不符。
    （二）綜上所述，異議人之異議為有理由，原處分既違法，應予以撤銷，另諭知
          不罰。
四、據上論斷，應依道路交通案件處理辦法第二十條，裁定如主文。
中      華      民      國      八十九      年     九    月    十四    日
                                      臺灣苗栗地方法院交通法庭
                                          法  官  張  珈  禎
右正本證明與原本無異。
如不服本裁定，應於裁定送達後五日內向本院提出抗告狀。
                                          書記官  楊  慧  萍
中      華      民      國      八十九      年      九    月    十四    日


司法院資訊處製作；財團法人民間司法改革基金會備份。
